最高法院民事判決　　　　　　　　　　　　　　　八十七年度台上字第二○四二號
　　上　訴　人　甲○○
　　法定代理人　乙○○
　　　　　　　　丙○○
　　上　訴　人　丁○○
　　法定代理人　戊○○
　　　　　　　　己○○
　　被 上訴 人　庚○○
　　　　　　　　辛　○
右當事人間請求損害賠償事件，上訴人對於中華民國八十六年九月三十日台灣高等法
院台中分院第二審判決（八十五年度上字第四七四號），提起上訴，本院判決如左：
    主  文
上訴駁回。
第三審訴訟費用由上訴人負擔。
    理  由
本件上訴人主張：被上訴人庚○○自民國八十年間起，在戊○○所經營設於台中市○
○路十三巷十六號三樓之一之黃金代工打造工廠當學徒，竟於八十一年八月間，利用
戊○○及其家人外出之際，在工廠之地下室內，以手指等強制猥褻戊○○未滿六歲之
女即上訴人丁○○（七十七年三月十一日生）。復於八十二年二月十四日，在前開地
下室以同一手法猥褻乙○○未滿六歲之女即上訴人甲○○（七十七年三月十日生），
致使上訴人精神飽受折磨，心理受創，須由精神科醫師治療身心所受損害，被上訴人
庚○○對此損害應負賠償責任。又被上訴人辛○為庚○○之生母，庚○○係六十五年
四月二十日生，於行為時尚未成年，辛○為其法定代理人，負有監護責任，對庚○○
上述侵權行為應負連帶賠償責任等情，求為命被上訴人連帶給付上訴人各新台幣（下
同）五十萬元，及按法定利率計算遲延利息之判決。（原審改判命庚○○給付上訴人
各二十萬元及法定遲延利息，庚○○不得上訴，該部分已確定。）
被上訴人庚○○否認有猥褻上訴人之行為，並以係戊○○、乙○○設計陷害；被上訴
人辛○則以：伊雖為庚○○之生母，然庚○○之生父壬○○於六十七年五月去世後，
伊改嫁癸○○為妻，庚○○之祖父子○○以庚○○須為王家傳香火為由，阻止伊將庚
○○帶走，因此庚○○即與子○○共同生活，受其撫養迄今，十餘年來，伊未曾與庚
○○見面，對庚○○並無保護及教養之權利及義務，亦未對庚○○行使監護權，對庚
○○之侵權行為，不應負連帶賠償責任各等語，資為抗辯。
原審審理結果以：上訴人主張之事實，已據其法定代理人戊○○、乙○○於刑事案件
偵審時指訴甚詳，且上訴人在台灣台中地方法院少年法庭八十二年度少調字第一六八
七號案調查時，供稱確有其事。再依證人丑○○、寅○○、己○○、卯○○、辰○○
等人之證言，足認被上訴人庚○○確有猥褻上訴人之事實，並非戊○○、乙○○故意
構陷庚○○。按不法侵害他人之身體、健康、名譽或自由者，被害人雖非財產上之損
害，亦得請求賠償相當之金額，民法第一百九十五條第一項定有明文。本件上訴人被
害時之年齡均僅六歲，受庚○○猥褻，身心之創傷甚鉅，其請求庚○○賠償非財產上
之損害，於法有據，應予准許。上訴人均為未成年之學齡兒童。庚○○國中畢業，現
在服役中，原在上訴人丁○○之法定代理人巳○○之金飾加工廠為學徒，其經濟狀況
不佳，與其祖父相依為命，其祖父年事已高。斟酌兩造之家庭狀況、學歷、社會地位
、經濟能力各種情形，認庚○○各賠償上訴人二十萬元為相當。上訴人之請求，於此
範圍及自八十五年十一月十四日起算之法定遲延利息，為有理由，應予准許。上訴人
對庚○○之請求，超過上開金額本息部分，為無理由，應予駁回。至於上訴人請求庚
○○之生母即被上訴人辛○連帶賠償部分：按民法第一百八十七條第一項固規定，無
行為能力人或限制行為能力人，不法侵害他人之權利者，以行為時有識別能力為限，
與其法定代理人連帶負損害賠償責任。行為時無識別能力者，由其法定代理人負損害
賠償責任。然其第二項規定，前項情形，法定代理人如其監督並未疏懈，或縱加以相
當之監督，而仍不免發生損害者，不負賠償責任。查辛○雖為庚○○之生母，惟庚○
○之生父壬○○於六十七年五月廿五日死亡，辛○於六十七、八年間改嫁癸○○，並
遷居至台北市，當時庚○○僅二、三歲，庚○○之祖父子○○以庚○○必須承繼王家
香火為由阻止辛○一併帶走，庚○○嗣後即與其祖父母共同生活，住址亦隨其祖父母
變更，始終未與辛○共同生活，庚○○於原審法院審理時，仍稱不知其生母住在何處
，且表示二人從未連絡等語，辛○亦表示十多年來未曾見過庚○○。依上述情形，辛
○對庚○○事實上不能行使其保護及教養之權利義務（民法第一千零八十四條第二項
），其監護權既無從行使，即無從監督庚○○之行為，參照民法第一百八十七條第二
項及最高法院八十年台上字第一三二七號判例意旨，其對庚○○侵權行為所造成之損
害不負賠償責任。上訴人請求辛○連帶賠償責任，為無理由，亦應駁回。因而維持第
一審所為上訴人此部分敗訴之判決，駁回其上訴，經核於法並無違誤。上訴論旨雖謂
辛○為庚○○之生母，對庚○○仍能行使權利、負擔義務，應負連帶賠償責任云云。
然查辛○對庚○○事實上既無監督或保護及教養之權利、義務，參酌民法第一百八十
七條第二項及本院三十二年永上字第三○四號、八十年台上字第一三二七號判例，對
於庚○○侵害他人之損害，不負賠償責任。上訴人前開論旨於法並不可採。此外，上
訴人復執陳詞，就原審採證、認事之職權行使，指摘原判決於其不利部分為不當，求
予廢棄，非有理由。
據上論結，本件上訴為無理由。依民事訴訟法第四百八十一條、第四百四十九條第一
項、第七十八條，判決如主文。
中      華      民      國    八十七    年      八      月    二十八    日
                              最高法院民事第六庭
                                  審判長法官  蕭  亨  國
                                        法官  吳  正  一
                                        法官  楊  隆  順
                                        法官  陳  淑  敏
                                        法官  黃  義  豐
      右正本證明與原本無異
                                              書  記  官
中      華      民      國    八十七    年      九      月     十四     日
